【裁判字號】    97,台非,582
【裁判日期】    971218
【裁判案由】    違反毒品危害防制條例
【裁判全文】
最高法院刑事判決              九十七年度台非字第五八二號
上訴人  最高法院檢察署檢察總長
被  告  甲○○
上列上訴人因被告違反毒品危害防制條例案件，對於台灣桃園地
方法院中華民國九十六年十一月三十日第一審確定判決（九十六
年度審訴字第九九一號；起訴案號：台灣桃園地方法院檢察署九
十六年度偵字第三九五六號），認為部分違背法令，提起非常上
訴，本院判決如下：
    主  文
上訴駁回。
    理  由
非常上訴理由稱：「一、按判決不適用法則者，為違背法令，刑
事訴訟法第三百七十八條定有明文。又違禁物不問屬於犯人與否
，應宣告沒收之，刑法第三十八條第一項第一款、第二項定有明
文。次按專供施用第一、二級毒品之器具，不問屬於犯人與否，
均應沒收銷燬之，毒品危害防制條例第十八條第一項亦有明文。
本件被告甲○○於九十六年七月二十三日十二時三十分許，在桃
園縣蘆竹鄉○○街一二一號前，非法施用海洛因、安非他命為警
查獲，並扣得甲○○持有之安非他命一包毛重約０．八五公克、
海洛因二包毛重共計五．三七公克（送鑑定後合計淨重一．八六
公克，空包裝袋總重為三．０六公克）、專供施用安非他命之吸
食器一組等物，檢察官起訴後，台灣桃園地方法院九十六年度審
訴字第九九一號判決，以上開物品不能證明係何人所有為由，未
於裁判時一併宣告沒收銷燬，違反前揭規定甚明，其判決顯有違
背法令之情事。二、案經確定，爰依刑事訴訟法第四百四十一條
、第四百四十三條提起非常上訴，以資糾正。」等語。
本院按：沒收係屬從刑，倘無主刑，即無所附麗。案內扣押之贓
證物品，縱屬違禁物，既與判決所認定之犯罪無關，即不能於該
犯罪諭知之主刑項下，併予宣告沒收無關之違禁物，至檢察官應
否以另案聲請單獨宣告沒收，要屬另外問題，不容混淆。本件被
告甲○○在警詢及偵查中，均指稱扣案之毒品、吸食器咸屬「阿
明」所有，在原審審理中，並稱乃吳啟華之物，原判決因認非屬
被告所有，復查無證據證明與被告之施用毒品罪行有關，而不為
沒收之諭知。檢察官則傳喚吳啟華，調查後予以簽結，同時聲請
就上揭扣案之毒品單獨宣告沒收，及呈請提起本件非常上訴，有
各該訴訟資料在案可稽。揆諸上揭說明，原審並無法律適用不當
或不適用法則之違背法令情形存在。非常上訴意旨所為指摘，容
屬誤會，自應認為無理由，予以駁回。
據上論結，應依刑事訴訟法第四百四十六條，判決如主文。
中    華    民    國  九十七  年   十二   月   十八   日
                      最高法院刑事第十一庭
                          審判長法官  花  滿  堂
                                法官  黃  正  興
                                法官  陳  東  誥
                                法官  林  錦  芳
                                法官  洪  昌  宏
      本件正本證明與原本無異
                                      書  記  官
中    華    民    國  九十七  年   十二   月  二十五  日
                                                Ａ


司法院資訊處製作；財團法人民間司法改革基金會備份。
